【裁判字號】    99,交聲,78
【裁判日期】    990429
【裁判案由】    聲明異議
【裁判全文】
臺灣臺南地方法院交通事件裁定          99年度交聲字第58號
原處分機關    交通部公路總局嘉義區監理所麻豆監理站
異  議  人
即受處分人    甲○○
上列異議人即受處分人因違反道路交通管理處罰條例案件，對於
交通部公路總局嘉義區監理所麻豆監理站99年1 月11日所為之裁
決處分（裁決書案號如附表）聲明異議，本院裁定如下：
    主  文
原處分均撤銷。
甲○○均不罰。
    理  由
一、原處分意旨略以：異議人即受處分人甲○○（下稱異議人）
    其所有車牌號碼0422-NU 號自用一般小客車，於如附表所示
    之違規時間，經人駕駛行經如附表所示之違規地點時，因「
    行駛高速公路，駛進收費站繳費時，未依標誌指示過站繳費
    」之違規行為，經內政部警政署國道公路警察局分別予以製
    單逕行舉發，嗣經原處分機關即交通部公路總局嘉義區監理
    所麻豆監理站認其違規事證明確，依道路交通管理處罰條例
    第33條第3 項及違反道路交通管理事件統一裁罰標準表之規
    定，各裁處異議人罰鍰新臺幣（下同）600 元等處分。
二、本件聲明異議意旨略以：異議人所有車牌號碼0422-NU 號紅
    色裕隆自小客車，於95年10月間因已不堪修復，且無力繳納
    罰款，遂將該車委由第三人梁拱祥經營之立祥汽車保養廠代
    為處理報廢車輛及回收事宜，孰料期間該保養廠因故遺失車
    牌及車內車籍資料，爾後異議人陸續接獲其他車輛盜用車牌
    之交通違規事件，為此聲明異議，請求撤銷原處分等語。
三、按汽車行駛高速公路，於駛進收費站前，應依標誌指示預為
    減速慢行，並依規定標誌、標線、號誌指示或交通勤務警察
    指揮順序行駛過站繳費；汽車行駛於高速公路，除處罰條例
    第33條第1 項、第2 項外，有其他違反管制規定之行為，處
    駕駛人600 元以上1,200 元以下罰鍰，高速公路及快速公路
    交通管制規則第23條、道路交通管理處罰條例第33條第3 項
    分別有明文。又按道路交通管理處罰條例第7 條之2 、同條
    例第85條第1 項及違反道路交通管理事件統一裁罰基準及處
    理細則第36條之規定，如係逕行舉發之情形，應按已查明之
    資料，由舉發機關送達被通知人即汽車所有人，再由汽車所
    有人依通知單之應到案日期前到案，並告知違規駕駛人之姓
    名等資料，處罰機關應另行通知違規駕駛人到案依法處理，
    逾應到案日期，處罰機關始得依上揭規定處罰該汽車所有人
    。換言之，對於違反道路交通管理處罰條例行為之處罰，原
    則上應處罰汽車駕駛人，而例外如有應可歸責於車輛所有人
    之情形下，始得處罰車輛所有人。是以，異議人倘非系爭車
    輛之所有人或駕駛人，即不得以上開規定予以裁罰。
四、經查：
(一)異議人其所有車牌號碼0422-NU 號自用一般小客車，於如附
    表所示之違規時間，經人駕駛行經如附表所示之違規地點時
    ，因行駛高速公路，駛進收費站繳費時，未依標誌指示過站
    繳費之違規行為，經內政部警政署國道公路警察局分別予以
    製單逕行舉發等情，有如附表所列案號之裁決書各1 份及違
    規採證照片4 幀在卷可稽。
(二)異議人陳稱其所有車牌號碼0422-NU 號紅色裕隆廠牌車（連
    同車牌），已於95年10月由梁拱祥所經營之立祥汽車保養廠
    代為處理廢車環保回收事宜乙節，業經證人梁拱祥於本院99
    年度交聲字第54號聲明異議案件中到院結證：「（問：當時
    是否有跟甲○○定契約條款，當時權利義務如何約定？）當
    時甲○○的車子引擎壞了，但是維修對他而言不經濟，當時
    甲○○有欠燃料稅、牌照稅，無法報廢。」、「（問：當時
    車子與牌照有交給你嗎？）有。」、「（問：為何會發生此
    事？）因為我們係累積到4、5台車輛後再請報廢場來運走，
    但是當時要報廢的車輛只有二輛而已。」、「（問：是否查
    得到車子賣給誰？）很久了，大約在96、97年時異議人將車
    開到保養廠，後來說要報廢。」等語明確，有該案99年2 月
    4 日訊問筆錄1 份在卷足憑。
(三)經本院審酌異議人上開陳稱，核與證人梁拱祥證述之情節大
    致相符，並有異議人提出之報廢汽車引擎買賣契約書1 份附
    卷可稽，堪認異議人確於95年10月間將上開自小客車連同車
    牌委由第三人梁拱祥代為報廢及回收等情屬實，應可採信。
    從而，該車於如附表所示之違規時間當時，已非置於異議人
    支配管領之下，且本院復查無其他積極證據足證異議人確有
    駕駛上開自小客車，於如附表所示之時、地行駛高速公路於
    駛進收費站繳費時，未依標誌指示過站繳費之違規事實，是
    難認異議人為本件違規車輛之所有人及實際駕駛人。
五、綜上所述，本件依調查所得之證據，尚不足以證明異議人為
    車牌號碼0422-NU 號自用小客車之所有人，或係實際駕駛人
    ，則原處分機關未予詳查，遽對異議人為上開裁罰，於法即
    有未合，自應由本院裁定將原處分撤銷，另為異議人不罰之
    諭知，以資適法。
六、據上論斷，應依道路交通管理處罰條例第87條第2 項，道路
    交通案件處理辦法第20條前段，裁定如主文。
中    華    民    國    99    年    4     月    29    日
                      交通法庭  法  官  鄭燕璘
附表：
┌──┬───────┬──────┬────────┐
│編號│  裁決書字號  │  違規時間  │    違規地點    │
├──┼───────┼──────┼────────┤
│ 1  │麻監裁罰字第裁│98年10月07日│新營收費站南下第│
│    │75-ZDQ020666  │19時42分    │7車道           │
├──┼───────┼──────┼────────┤
│ 2  │麻監裁罰字第裁│98年10月09日│白河收費站南下第│
│    │75-ZHQ011580  │23時59分    │10車道          │
├──┼───────┼──────┼────────┤
│ 3  │麻監裁罰字第裁│98年10月09日│斗南收費站北上第│
│    │75-ZDP021879  │21時13分    │7車道           │
├──┼───────┼──────┼────────┤
│ 4  │麻監裁罰字第裁│98年10月14日│新市收費站北上第│
│    │75-ZDR022306  │22時05分    │7車道           │
└──┴───────┴──────┴────────┘
以上正本證明與原本無異。
如不服本裁定，應於收受送達後5日內向本院提出抗告狀。（應
附繕本）
                                書記官  蔡明峰
中    華    民    國    99    年    4     月    29    日

司法院資訊處製作；財團法人民間司法改革基金會備份。
